臺灣臺中地方法院臺中簡易庭民事判決
111年度中簡字第869號
原      告  郭俊逸  
            郭政豪  
兼  共  同
法定代理人  郭曉芬  
原      告  蘇淑美  

共      同
訴訟代理人  陳怡成律師
            陳泓翰律師
被      告  王寶林  
訴訟代理人  洪明立律師
參  加  人  新安東京海上產物保險股份有限公司台中分公司

法定代理人  王文龍  
訴訟代理人  林燿宏  
上列當事人間請求損害賠償事件，本院於民國111年10月6日言詞
辯論終結，判決如下：
    主      文
被告應給付原告丙○○新臺幣596,168元、原告甲○○新臺幣616,755
元、原告乙○○新臺幣767,296元、原告丁○○新臺幣10萬元，及均
自民國110年10月15日起至清償日止，按週年利率百分之5計算之
利息。
訴訟費用由被告負擔百分之33，餘由原告丙○○負擔。
參加訴訟費用由參加人負擔。
原告其餘之訴駁回。
本判決原告勝訴部分得假執行。
原告其餘假執行之聲請駁回。
　　事實及理由
壹、程序方面：
一、按訴狀送達後，原告不得將原訴變更或追加他訴，但擴張或
    減縮應受判決事項之聲明者，不在此限，民事訴訟法第255
    條第1項第3款定有明文。本件原告起訴時就原告丙○○部分
　　原聲明為：被告應給付丙○○新臺幣（下同）300萬元，及自
    起訴狀繕本送達翌日起至清償日止，按週年利率百分之5計
    算之利息等語（見交附民卷第5頁），嗣於民國111年8月18
    日提出民事擴張訴之聲明狀更正聲明為：被告應給付丙○○3,
    282,765元，及其中300萬元自起訴狀繕本送達翌日起，暨其
    中282,765元自擴張訴之聲明狀繕本送達翌日起，均至清償
    日止，按週年利率百分之5計算之利息等語（見本院卷第175
    頁），核屬擴張應受判決事項之聲明，與前開規定相符，應
    予准許。
二、次按就兩造之訴訟有法律上利害關係之第三人，為輔助一造
    起見，於該訴訟繫屬中，得為參加，民事訴訟法第58條第1
    項亦有明定。而所謂「法律上利害關係」，係指第三人在私
    法上之地位，因其所輔助之當事人一造敗訴，將受直接或間
    接之不利益；惟若該當事人獲勝訴判決，則可免受不利益之
    情形而言。查被告所駕駛之車牌號碼00-0000號自用小客車
    （下稱肇事車輛）係由訴外人羅金蓮為要保人，向參加人投
    保第三人責任險等情，有汽車保險單附卷可證（見本院卷第
    151頁）。而原告係以被告駕駛肇事車輛肇事致被害人郭頴
    死亡為由，請求被告負損害賠償責任，則被告是否必須對原
    告負擔損害賠償責任，以及其範圍及金額等，事涉參加人是
    否須給付保險金及其金額之多寡，故本件訴訟結果對參加人
    具有法律上利害關係，參加人為輔助被告，而於111年6月13
    日具狀聲請就本件訴訟為訴訟參加（見本院卷第147頁），
    經核與上揭規定並無不合，應予准許。　　
貳、實體方面：　
一、原告主張：
　㈠被告於110年2月28日上午，駕駛肇事車輛沿臺中市新社區龍
    安里中95-1縣道（下稱中95-1縣道）由西往東方向行駛，於
    同日10時28分許，行經龍安23-1號分向限制線缺口處路段，
    本應注意汽車迴車前，應暫停並顯示左轉燈光或手勢，看清
    無來往車輛，始得迴轉，而當時天候晴，日間自然光線，柏
    油路面乾燥無缺陷、無障礙物，視距良好，並無不能注意之
    情形，竟疏未注意及此，而貿然向左迴轉，適有被害人騎乘
    車牌號碼000-0000號大型重型機車（下稱系爭機車），沿中
    95-1縣道由東往西方向行駛，亦疏未注意車前狀況並超速行
    駛，且行經無號誌交岔路口，未減速慢行，作隨時停車之準
    備，致見前方向左迴轉之肇事車輛時，閃避不及，2車發生
    碰撞。被害人於人車倒地後，受有頭部多處外傷、胸腹多處
    瘀傷、右手腕變形、左膝擦傷等傷害（下稱系爭事故），送
    至東勢鎮農會附設農民醫院急診後，仍於同日11時許宣告救
    治無效死亡，系爭機車亦因而受損。
　㈡丙○○及丁○○分別為被害人之配偶及母親、甲○○及乙○○則為被
    害人與丙○○所生之子女，因被害人死亡，而受有下列損害：
　⒈扶養費：
　　系爭事故發生時，甲○○（95年2月24日生）及乙○○（97年5月
    12日生）均未成年，因國人多有大學學歷，應認甲○○及乙○○
    迄至大學畢業即年滿21歲前，均有受扶養之需求，故其等可
    受扶養之時間分別為5年11月27日、8年2月14 日，至每月所
    須扶養費則以行政院主計處公布之109年臺中市平均每人每
    月消費支出24,187元計算。又甲○○及乙○○尚有扶養義務人即
    丙○○，是被害人應負2分之1之扶養義務。依霍夫曼式計算法
    扣除中間利息計算後，被告應分別賠償甲○○、乙○○扶養費76
    1,689元、999,578元。
　⒉精神慰撫金：
　　被害人為家庭之精神與經濟支柱，因被告之侵權行為致其與
    原告天人永隔，丙○○突逢喪偶；甲○○及乙○○年幼喪父；丁○○
    則白髮人送黑髮人，其等精神均受有重大痛苦，故丙○○、丁○○自得各請求精神慰撫金300萬元、甲○○、乙○○各請求精神
    慰撫金500萬元。
　⒊丙○○另為被害人支出醫療費用1,200元、喪葬費732,114元。
　⒋系爭機車修復費用282,765元（零件費用261,765元、工資費
    用21,000元）：系爭機車斯時為被害人所有，因系爭事故受
    損，被害人就系爭機車對被告之損害賠償債權依法應由被害
    人之繼承人即丙○○、甲○○、乙○○共同繼承，因被害人之遺產
    業已分割，丙○○、甲○○、乙○○已經協議將系爭機車之損害賠
    償債權部分歸丙○○取得，而由丙○○繼承系爭車輛修復費用之
    債權。
　㈢綜上，丙○○得依繼承及侵權行為之法律關係，請求被告賠償4
    ,016,079元，本件僅請求3,282,765元；甲○○、乙○○、丁○○
    依侵權行為之法律關係，得請求被告賠償5,761,689元、5,9
    99,578元、300萬元，本件只分別請求500萬元、500萬元、2
    00萬元。並聲明：被告應給付丙○○3,282,765元，及其中300
    萬元自起訴狀繕本送達翌日起；其中282,765元自擴張訴之
    聲明狀繕本送達翌日起均至清償日止，按週年利率百分之5
    計算之利息；被告應給付甲○○500萬元、乙○○500萬元、丁○○
    200萬元，及均自起訴狀繕本送達翌日起至清償日止，按週
    年利率百分之5計算之利息。
二、被告則以：對原告主張之侵權行為事實沒有意見，惟被害人
    就系爭事故與有過失，伊與被害人就系爭事故之發生應各負
    2分之1之責任。對丙○○支出醫療費用、喪葬費、系爭機車修
    復費用均無意見，惟系爭機車修復費用應扣除零件折舊；關
    於甲○○及乙○○請求之扶養費部分，就每月扶養費以24,187元
    計算無意見，惟其等可受扶養之時間，應計算至其等年滿20
    歲止；精神慰撫金部分，認為原告請求均過高。又原告之請
    求各應扣除已受領之強制汽車責任保險理賠金50萬元等語資
    為抗辯。並聲明：原告之訴駁回。
三、得心證之理由：
　㈠原告主張被告於上揭時地駕駛肇事車輛行駛在劃設分向線之
    路段，於迴車前，疏未注意汽車迴車前，應暫停並顯示左轉
    燈光或手勢，看清無來往車輛，始得迴轉，即貿然迴轉，適
    被害人騎乘系爭機車行駛至此，亦疏未注意車前狀況並超速
    行駛，而不及閃避，2車因而發生碰撞，致被害人人車倒地
    ，受有頭部多處外傷、胸腹多處瘀傷、右手腕變形、左膝擦
    傷等傷害，經送醫急救後，仍宣告救治無效死亡，且斯時為
    被害人所有之系爭機車因而受損。而丙○○、丁○○分別為被害
    人之配偶、母親、甲○○、乙○○則為被害人與丙○○所生之未成
    年子女等情，業據提出臺灣臺中地方檢察署（下稱臺中地檢
    署）相驗屍體證明書、戶籍謄本、系爭機車牌照登記書為證
    （見交附民卷第11至21頁、本院卷第211頁），且為被告所
    不爭執；又被告因上開行為犯過失致人於死罪，經臺灣高等
    法院臺中分院以111年度交上訴字第333號刑事判決判處有期
    徒刑7月在案等情，有該刑事判決附卷可稽（見本院卷第193
    至198頁），且經本院依職權調取上開刑事卷宗查閱屬實，
    故被告因前揭過失發生系爭事故，並致被害人死亡及系爭機
    車受損，其前揭過失與被害人死亡及系爭機車損害之結果間
    有相當因果關係等情，應堪認定。
　㈡按因故意或過失，不法侵害他人之權利者，負損害賠償責任
    ；汽車、機車或其他非依軌道行駛之動力車輛，在使用中加
    損害於他人者，駕駛人應賠償因此所生之損害，但於防止損
    害之發生，已盡相當之注意者，不在此限；不法侵害他人致
    死者，對於支出醫療及增加生活上需要之費用或殯葬費之人
    ，亦應負損害賠償責任；被害人對於第三人負有法定扶養義
    務者，加害人對於該第三人亦應負損害賠償責任；不法侵害
    他人致死者，被害人之父、母、子、女及配偶，雖非財產上
    之損害，亦得請求賠償相當之金額；不法毀損他人之物者，
    被害人得請求賠償其物因毀損所減少之價額；負損害賠償責
    任者，除法律另有規定或契約另有訂定外，應回復他方損害
    發生前之原狀；第1項情形，債權人得請求支付回復原狀所
    必要之費用，以代回復原狀，民法第184條第1項前段、第19
    1條之2、第192條第1、2項、第194條、第196條、第213條第
    1、3項分別定有明文。查被告因過失不法侵害被害人致死及
    致系爭機車受損，丙○○及丁○○分別為被害人之配偶及母親、
    甲○○及乙○○則為被害人之子女，丙○○復因繼承而取得被害人
    就系爭機車之損害賠償債權，依法自得請求原告賠償損害。
    茲就原告請求賠償損害內容分述如下：
　⒈丙○○主張其支出被害人之醫療費用1,200元、喪葬費732,114
    元等情，業據提出東勢區會附設農民醫院急診收據、喪葬費
    用收據、龍巖股份有限公司禮儀服務客戶訂購單（見本院卷
    第97至112頁）為證，且為被告所不爭執，則其請求被告如
    數賠償上開之醫療費用及喪葬費用，自屬有據。
　⒉丙○○請求系爭機車修復費用部分：
　⑴系爭機車於系爭事故發生時為被害人所有等情，業據其提出
    系爭機車牌照登記書為證（見本院卷第211頁），被告過失
    不法毀損系爭機車，依上開規定，自應對被害人負損害賠償
    責任。而被害人於110年2月28日11時許死亡，依民法第1148
    條第1項前段規定，應由其繼承人即丙○○、甲○○、乙○○，承
    受被害人財產上之一切權利。而丙○○、甲○○、乙○○主張經其
    等協議丙○○取得系爭車輛之損害賠償債權等情，為被告所不
    爭執，則丙○○主張依繼承、侵權行為之法律關係請求被告賠
    償系爭機車回復原狀之維修費用，自屬有據。
　⑵系爭機車修理時，既係以新零件更換被損之舊零件，是依上
    說明，自應將零件折舊部分予以扣除。丙○○主張系爭車輛送
    修支出修理費用282,765元（零件費用261,765元、工資費用
    21,000元），有前揭系爭機車修復費用估價單在卷可參。而
    依行政院所頒「固定資產耐用年數表」及「固定資產折舊率
    表」之規定，機械腳踏車耐用年數為3年，依定率遞減法每
    年折舊1000分之536；參以系爭機車係108年6月出廠，有系
    爭機車之行車執照可稽（見本院卷第209頁），依民法第124
    條第2項規定意旨，應以同年月15日為出廠日，據此計算，
    系爭車輛迄至本件侵權行為時間即110年2月28日，實際使用
    日數為1年8月13日，則依「營利事業所得稅結算申報查核準
    則」第95條第8項所定「固定資產提列折舊採用定率遞減法
    ，以1年為計算單位，其使用期間未滿1年者，按實際使用之
    月數相當於全年之比例計算之，不滿1月者，以月計」，系
    爭機車應以1年9個月期間計算折舊。則扣除折舊後，丙○○得
    請求之零件費用應為72,632元（詳如附表一之計算式），再
    加計不計折舊之工資費用21,000元，系爭機車之修復費用為
    93,632元（計算式：72,632＋21,000＝93,632）。
　⑶綜上，丙○○依侵權行為及繼承之法律關係，請求被告給付系
    爭機車修復費用93,632元，自屬可採，
　⒊扶養費部分：
　⑴按父母對於未成年之子女，有保護及教養之權利義務，民法
    第1084條第2項定有明文。所謂保護及教養之權利義務，包
    括扶養在內。
　⑵經查，甲○○（95年2月24日出生）及乙○○（97年5月12日出生
    ）主張其等為被害人與丙○○所生之未成年子女，而於年滿20
    歲前，均有受被害人扶養之權利，且被害人應負2分之1之扶
    養義務，甲○○、乙○○每月所需扶養費應以行政院主計處公布
    之109年臺中市平均每人每月消費支出24,187元計算等情，
    為被告所不爭執，而堪認定。
　⑶至甲○○、乙○○主張其等自年滿20歲起至大學畢業即滿21歲期
    間，對被害人仍有法定扶養請求權，則為被告所否認。依民
    法第1117條第1項規定，成年後之扶養權利義務應以受扶養
    者不能維持生活而無謀生能力者為限，雖甲○○、乙○○主張依
    據經驗法則，滿20歲後至大學畢業前無謀生能力云云，惟其
    等年滿20歲後正值青壯年，縱係在學學生仍可以打工等方式
    賺取日常生活所需，尚難逕認無謀生能力，且其等並未舉證
    於年滿20歲後有何不能維持生活或無謀生能力之情形，則其
    等請求被告賠償滿20歲後扶養費部分之損害，即非有據。
　⑷從而，甲○○、乙○○得請求之扶養費應分別計算至甲○○年滿20
    歲即115年2月24日、乙○○年滿20歲即117年5月12日止，故甲○○、乙○○可受扶養之時間分別為4年11月27 日、7年2月14日
    ，依霍夫曼計算法扣除中間利息後，甲○○、乙○○分別可請求
    被告賠償之扶養費為661,259元（詳如附表二之計算式）、9
    12,160元（詳如附表三之計算式）。
　⒋精神慰撫金部分：
　⑴丙○○為被害人之配偶，突逢喪偶；甲○○及乙○○均為被害人之
    未成年子女，年幼喪父；丁○○為被害人之母親，痛失至親，
    其等因被害人死亡，所承受之打擊、精神所受痛苦甚鉅，故
    原告主張其等得請求被告賠償精神慰撫金，自屬有據。
　⑵按慰藉金之賠償，係以人格權遭遇侵害，精神上受有痛苦為
    必要，其核給之標準可斟酌雙方身分、資力與加害程度，及
　　其他各種情形核定相當之數額。查丙○○職業為服務業、名下
    有不動產數筆、汽車2部；丁○○業已退休、名下有不動產數
    筆、投資數筆、汽車1部；甲○○及乙○○現均在學，名下均無
    不動產；被告業已退休無收入、須扶養母親、名下無財產等
    情，業據其等分別陳明在卷，並有其等稅務電子閘門財產調
    件明細表可稽（置於證物袋），而堪認定。本院審酌前述兩
    造之身分地位、經濟狀況、被告加害情形及原告所受之痛苦
    等一切情狀，認丙○○、甲○○、乙○○、丁○○分別請求被告賠償
    精神慰撫金100萬元、120萬元、120萬元、100萬元，應屬適
    當。被告抗辯原告請求精神慰撫金均過高等語，應屬可採。
    　　
　⒌綜上：⑴丙○○得請求被告賠償醫療費用1,200元、喪葬費732,1
    14元、系爭機車修復費用93,632元、精神慰撫金100萬元，
    共計1,826,946元（計算式：1,200＋732,114＋93,632＋1,000,
    000＝1,826,946）；⑵甲○○得請求被告賠償扶養費661,259元
    、精神慰撫金120萬元，共計1,861,259元（計算式：661,25
    9＋1,200,000＝1,861,259）；⑶乙○○得請求被告賠償扶養費91
    2,160元、精神慰撫金120萬元，共計2,112,160元（計算式
    ：912,160＋1,200,000＝2,112,160）；⑷丁○○得請求被告賠償
    精神慰撫金100萬元。
　㈢又按損害之發生或擴大，被害人與有過失者，法院得減輕賠
    償金額，或免除之，民法第217 條第1 項定有明文。次按民
    法第192條第1項、第2項及第194條所定之損害賠償責任，係
    間接被害人得請求賠償之特例，此項請求權雖係固有之權利
    ，然係基於侵權行為之規定而發生，自應負擔直接被害人之
    過失，倘直接被害人於損害之發生或擴大與有過失時，依公
    平之原則，亦應有民法第217條過失相抵規定之適用。查本
    件原告據以請求賠償之民法第192條第1項、第2項及第194 
    條請求權，性質上為獨立之請求權，該請求權乃基於直接被
    害人死亡之同一事實而發生，依前揭說明，自應承擔被害人
    之過失。再按行車速度，依速限標誌或標線之規定，無速限
    標誌或標線者，行車時速不得超過50公里；行經無號誌之交
    岔路口，應減速慢行，作隨時停車之準備；駕駛人應注意車
    前狀況，並隨時採取必要之安全措施，道路交通安全規則第
    93條第1項第1款前段、第2款、第94條第3款分別訂有明文。
    查被害人騎乘系爭機車行經95-1縣道，原應注意行車時速不
    得超過50公里，且應注意車前狀況，在無號誌之交岔路口，
    應減速慢行，作隨時停車之準備或採取必要之安全措施，竟
    疏未注意，因而與貿然左迴轉進入上開路口之被告駕駛車輛
    發生碰撞，且原告亦自承被害人有前開過失等語（見本院卷
    第242頁），則被告抗辯被害人就系爭事故之發生，亦有過
    失，應足採信。茲審酌被告與被害人之過失情形及其等原因
    力之大小等一切情形，認應由被害人、被告分別負擔40％、6
    0％之過失責任，較符公平。雖被告辯以其駕駛車輛違反道路
    交通安全規則第106條第5款，有迴車未讓直行車先行之過失
    ，應與被害人前揭過失應各負2分之1之肇事責任，不得另因
    被告駕駛車輛未顯示左轉燈光或手勢，而認其為肇事主因云
    云，然而，駕駛車輛違反同一道路交通安全規則之態樣各有
    不同，是汽車迴車前，是否暫停而禮讓來往車輛、是否顯示
    左轉方向燈或手勢使來往車輛能注意，均是判斷被告過失情
    節之因素，被告空言辯以僅違反道路交通安全規則第106條
    第5款之規定，不能認其負肇事主因云云，礙難可採。被害
    人對系爭事故之發生與有過失，既如前述，丙○○請求醫療費
    用、喪葬費、精神慰撫金部分；甲○○、乙○○請求扶養費、精
    神慰撫金部分；丁○○請求精神慰撫金部分均為間接被害人，
    自應負擔直接被害人與有過失責任；另被害人對被告之系爭
    機車損害賠償債權，因被害人與有過失而應減輕賠償金額，
    則丙○○繼承取得之系爭機車損害賠償債權，自以被害人得請
    求之賠償金額為限，本院爰依前開過失比例減輕被告40％之
    賠償金額。依此計算，丙○○、甲○○、乙○○、丁○○得請求被告
    賠償之金額分別為1,096,168元（計算式：1,826,946×60％＝1
    ,096,168，元以下四捨五入，下同）、1,116,755元（計算
    式：1,861,259×60％＝1,116,755）、1,267,296元（計算式：
    2,112,160×60％＝1,267,296）、60萬元（計算式：1,000,000
    ×60％＝600,000）。
　㈣再按，保險人依本法規定所為之保險給付，視為被保險人損
    害賠償金額之一部分；被保險人受賠償請求時，得扣除之，
    強制汽車責任保險法第32條定有明文。查被害人因系爭事故
    死亡，原告各已領取強制汽車責任保險理賠金50萬元等情，
    有原告之存摺封面及明細（見本院卷第213至223頁）在卷可
    參，且為兩造所不爭執，而堪認定。則於原告為本件賠償之
    請求時，自應將上開已領取之保險金扣除。經扣除上開保險
    金後，丙○○、甲○○、乙○○、丁○○得請求被告賠償之金額分別
    為596,168元（計算式：1,096,168－500,000＝596,168）、61
    6,755元（計算式：1,116,755元－500,000＝616,755）、767,
    296元（計算式：1,267,296－500,000＝767,296）、10萬元（
    計算式：600,000－500,000＝100,000）。
　㈤末按給付無確定期限者，債務人於債權人得請求給付時，經
    其催告而未為給付，自受催告時起，負遲延責任。其經債權
    人起訴而送達訴狀，或依督促程序送達支付命令，或為其他
    相類之行為者，與催告有同一之效力；又遲延之債務，以支
    付金錢為標的者，債權人得請求依法定利率計算之遲延利息
    。但約定利率較高者，仍從其約定利率；應付利息之債務，
    其利率未經約定，亦無法律可據者，週年利率為百分之5，
    民法第229條第2項、第233條第1項及第203條分別定有明文
    。本件原告對被告之侵權行為損害賠償債權，核屬無確定期
    限之給付，原告既起訴請求被告給付，且被告已於110年10
    月14日收受起訴狀繕本（見交附民卷第5頁），被告迄今皆
    未給付，則依前揭規定，被告即應自收受起訴狀繕本後負遲
    延責任。則原告請求被告自110年10月15日起至清償日止加
    給按週年利率百分之5 計算之遲延利息，於法自屬有據。
四、綜上所述，丙○○依繼承及侵權行為法律關係，請求被告應給
    付596,168元；甲○○、乙○○、丁○○依侵權行為法律關係請求
    被告分別給付616,755元、767,296元、10萬元，及均自110
    年10月15日起至清償日止，按週年利率百分之5計算之利息
    ，為有理由，應予准許；逾此範圍之請求，則無理由，應予
    駁回。
五、本件事證已臻明確，兩造其餘攻擊防禦方法及舉證，與本件
    判決結果並無影響，爰不逐一論述。　　
六、本件原告勝訴部分係依民事訴訟法第427條第2項第11款規定
    適用簡易訴訟程序，所為被告敗訴判決，依民事訴訟法第38
    9條第1項第3款之規定，應依職權宣告假執行，原告就此部
    分所為供擔保假執行之聲請，僅在促使本院發動職權，自無
    庸另為准駁之裁判。至於原告其餘敗訴部分，其假執行之聲
    請，因失所附麗，應予駁回。
七、據上論結，原告之訴一部有理由，一部無理由，判決如主文
    。
中　　華　　民　　國　　111 　年　　11　　月　　3 　　日
　　　　　　　　　臺灣臺中地方法院臺中簡易庭
　　　　　　　　　　　　　　　　　法　官　蔡汎沂
以上為正本係照原本作成。
如不服本判決，應於送達後廿日內，向本院提出上訴狀並表明上
訴理由，如於本判決宣示後送達前提起上訴者，應於判決送達後
廿日內補提上訴理由書（須附繕本）。如委任律師提起上訴者，
應一併繳納上訴審裁判費。
中　　華　　民　　國　　111 　年　　11　　月　　7 　　日
                                  書記官  錢  燕

附表一：【幣值單位：新臺幣/元】　
折舊時間           金額　　　　　　　　　　　　　　　
第1年折舊值        261,765×0.536=140,306
第1年折舊後價值    261,765-140,306=121,459
第2年折舊值        121,459×0.536×(9/12)=48,827
第2年折舊後價值    121,459-48,827=72,632　　　　

附表二：【幣值單位：新臺幣】　
依霍夫曼式計算法扣除中間利息（首期給付不扣除中間利息）核
計其金額為新臺幣661,259元
【計算方式為：(290,244×3.00000000+(290,244×0.00000000)×(
4.00000000-0.00000000))÷2=661,258.0000000000。其中3.0000
0000為年別單利5%第4年霍夫曼累計係數，4.00000000為年別單
利5%第5年霍夫曼累計係數，0.00000000為未滿一年部分折算年
數之比例(11/12+27/365=0.00000000)。採四捨五入，元以下進
位】。

附表三：【幣值單位：新臺幣】　
依霍夫曼式計算法扣除中間利息（首期給付不扣除中間利息）核
計其金額為新臺幣912,160元
【計算方式為：(290,244×6.00000000+(290,244×0.00000000)×(
6.00000000-0.00000000))÷2=912,159.0000000000。其中6.0000
0000為年別單利5%第7年霍夫曼累計係數，6.00000000為年別單
利5%第8年霍夫曼累計係數，0.00000000為未滿一年部分折算年
數之比例(2/12+14/365=0.00000000)。採四捨五入，元以下進位
】。